【裁判字號】    98,抗,1108
【裁判日期】    980714
【裁判案由】    清償債務等
【裁判全文】
臺灣高等法院民事裁定                  98年度抗字第1108號
    抗告人  甲○○
上列抗告人因與相對人勝美建設股份有限公司間請求清償債務等
事件，對於中華民國九十八年六月二日臺灣板橋地方法院九十八
年度訴字第一０六六號所為裁定提起抗告，本院裁定如下：
    主  文
原裁定廢棄。
    理  由
一、本件抗告人於原法院主張：伊受讓取得訴外人逸殷企業有限
    公司對相對人之保留款債權及法定抵押權等從屬權利，得訴
    請相對人給付伊新臺幣（下同）一百零八萬六千六百零五元
    及法定遲延利息，確認伊為坐落臺中市○○區○○路八十之
    十五號後方勝美寶山段一期（勝美）輕隔間工程（裝修）有
    一百零八萬六千六百零五元本息之法定抵押權存在，相對人
    應協同伊辦理法定抵押權登記等語。原法院以：抗告人請求
    確認法定抵押權存在、協同辦理抵押權登記之訴，係屬因不
    動產之物權而涉訟，應專屬不動產所在地之法院即臺灣臺中
    地方法院（下稱臺中地院）管轄，而抗告人請求給付債權部
    分，與確認法定抵押權存在部分，係基於同一原因事實，不
    宜割裂由不同之法院管轄，應全部移送於臺中地院管轄，抗
    告人誤向無管轄權之原法院起訴，顯係違誤，而依職權裁定
    將本件移送於有管轄權之臺中地院。
二、按因不動產之物權或其分割或經界涉訟者，專屬不動產所在
    地之法院管轄，民事訴訟法第十條第一項定有明文。又承攬
    之工作為建築物或其他土地上之工作物，或為此等工作物之
    重大修繕者，承攬人得就承攬關係報酬額，對於其工作所附
    之定作人之不動產，請求定作人為抵押權之登記；或對於將
    來完成之定作人之不動產，請求預為抵押權之登記，民法第
    五百十三條第一項亦定有明文。前開承攬人之抵押權，非經
    登記，無從成立生效，性質上應為債權性質之請求權（謝在
    全著，民法物權論下冊，修訂三版，第6頁）。準此，本件
    抗告人訴請確認法定抵押權存在、相對人協同辦理抵押權登
    記事件，於相對人依請求完成抵押權登記前，抗告人並非抵
    押權人，此一本於債權關係所為之請求，尚非民事訴訟法第
    十條第一項所稱因不動產物權涉訟之專屬管轄事件。原裁定
    就抗告人請求確認未經登記之法定抵押權存在、相對人應協
    同辦理抵押權登記之訴，認屬因不動產之物權涉訟，並將本
    件裁定移轉臺中地院管轄，自屬違誤。抗告意旨雖未指摘及
    此，惟原裁定既有上開不當之處，應由本院將原裁定廢棄，
    發回由原法院更為適法之處理。
三、據上論結，本件抗告為有理由，爰裁定如主文。
中    華    民    國    98    年    7     月    14    日
                  民事第十庭
                      審判長法  官  黃豐澤
                            法  官  蕭艿菁
                            法  官  林麗玲
正本係照原本作成。
不得抗告。
中    華    民    國    98    年    7     月    15    日
                            書記官  陶美玲


司法院資訊處製作；財團法人民間司法改革基金會備份。
